臺灣高等法院刑事判決
110年度上訴字第763號
上  訴  人  臺灣新北地方檢察署檢察官
上  訴  人  
即  被  告  胡茂菁




選任辯護人  崔宇文律師（辯論終結後解除委任）
            張太祥律師
上列上訴人等因被告殺人未遂等案件，不服臺灣新北地方法院10
9年度訴字第915號，中華民國110年1月18日第一審判決（起訴案
號：臺灣新北地方檢察署109年度偵字第24341號、109年度少連
偵字第415號、109年度偵字第25487號），提起上訴，本院判決
如下：
    主  文
上訴駁回。                 
    事實及理由
一、本案經本院審理結果，認為第一審以上訴人即被告甲○○犯刑
    法第277條第1項之傷害罪，判處有期徒刑2年6月，並諭知未
    扣案之西瓜刀1把沒收，如不能沒收或不宜執行沒收時，追
    徵其價額。認事用法及量刑均無不當，應予維持，並引用第
    一審判決書記載之事實、證據及理由（如附件）。又被告甲
    ○○另於109年6月19日，在新北市○○區○○路0段000巷0號三峽
    火葬場，夥同原審共同被告劉坤和及少年甲○○毆打林樹良成
    傷部分，經原審法院判決後，檢察官並未提起上訴，被告甲
    ○○上訴本院後亦已撤回上訴，故此部分業經原審判決確定，
    不在本院審理範圍內，附此敘明。ˉ
二、檢察官上訴意旨略以：（一）殺人未遂，應視加害人有無殺
    意為斷，不能因加害人與被害人素不相識，原無宿怨，即推
    斷認為無殺人之故意；而被害人之受傷程度，亦不能據為認
    定有無殺意之唯一標準，但加害人下手之輕重、加害之部位
    等，於審究犯意方面，仍不失為重要參考資料；故法院應就
    調查所得各項客觀事實，予以綜合判斷，以探究、認定行為
    人之主觀犯意，亦即應審酌當時所存在之一切客觀情況，判
    斷行為人於實施攻擊行為之際，是否具備殺人之犯意，倘足
    認定行為人已可預見其攻擊行為，可能發生使被害人死亡之
    結果，而仍予攻擊，自堪認屬於具有殺人之不確定故意。（
    二）被告甲○○因不滿告訴人乙○○徒手毆打其友人林士鈞一巴
    掌，於案發時地，持西瓜刀猛力砍向告訴人之右手臂，致使
    告訴人受有右手臂及背部深撕裂傷併肌肉、血管斷裂等傷害
    ，現場大量出血，經送醫救治，醫院並發嚴重疾病通知，經
    緊急救治，始免於死亡。被告使用之兇器為西瓜刀，為金屬
    材質、質地堅硬、刀鋒銳利，以之作為兇器，足以割裂皮肉
    、切斷神經、血管，損傷臟器，對人之生命構成威脅，此為
    社會通念眾所周知之事，且被告為具有一般知識經驗之成年
    人，應知之甚詳，其對於手臂屬人體重要部位，若以利刃猛
    砍他人手臂，極可能導致生理機能嚴重受損大量出血死亡之
    結果，均能知悉，被告對於上開情形顯有認識、預見，竟仍
    持西瓜刀砍傷告訴人，造成極大之傷口及大量之出血，告訴
    人復因傷勢嚴重昏迷不醒，足認被告主觀上已有預見其所為
    可能導致告訴人死亡之結果，且縱然發生亦無違背其本意之
    不確定殺人故意，本案自應成立殺人未遂罪，原審判決認定
    被告僅具有傷害犯意，尚嫌速斷。（三）被告雖坦承持西瓜
    刀砍告訴人之行為，然否認有殺人之犯意，其於犯後未尋求
    告訴人之原諒，亦未與告訴人達成和解，犯後態度難認良好
    ；且被告之犯行導致告訴人受有嚴重傷害，所造成之損害甚
    大，原審判決僅以傷害罪量處被告有期徒刑2年6月，亦屬過
    輕云云，指摘原判決不當。
三、惟查：本件被告與告訴人發生衝突之原因，係因告訴人對被
    告之友人林士鈞打一巴掌，引起被告之不滿，亟思給告訴人
    一個教訓，以討回顏面，因此於離開現場後，攜帶西瓜刀一
    把，返回現場，以西瓜刀往告訴人之右上臂猛砍一刀，隨即
    逃逸，此經被告迭次供認在卷，核與在場之相關人等之證述
    相符。原審法院經調查各項證據，詳加審酌後，認為被告與
    告訴人本不相識、更無宿怨，僅因偶發之原因，憤而持刀往
    告訴人之右上臂揮砍一刀，隨即離開現場逃逸，並未再持續
    追砍告訴人，雖造成告訴人右上臂及背部深度之撕裂傷、並
    大量出血，然斟酌被告與告訴人之關係、雙方衝突之原因、
    被告於案發之前所受之刺激、其行為之動機、目的，被告持
    刀揮砍之過程，告訴人受傷之部位及程度等各項因素，綜合
    判斷結果，認定被告於行為當時僅有傷害之主觀犯意，尚無
    殺人之犯意；且依醫療機關診斷之結果，認為告訴人之傷勢
    ，經治療復原後，亦未達重傷害之程度，因而以傷害罪判處
    被告罪刑，於其判決理由中，對於證據之取捨、認定事實所
    憑之依據，及如何適用法律，均已詳加說明，尚稱允當。其
    次，刑法第277條第1項傷害罪之最重本刑為5年以下有期徒
    刑，原審除審酌被告犯罪之一切情狀外，尚包含告訴人受傷
    之程度，及被告仍未能與告訴人達成和解等事由，所量處之
    有期徒刑2年6月已然不輕。茲檢察官上訴，仍就原審判決已
    經斟酌之事項，再事爭執，指摘本件被告所為應構成殺人未
    遂罪，且原審量刑過輕云云，為無理由，應予駁回。
四、被告上訴意旨仍坦承犯傷害罪，惟一再主張其已坦認犯行，
    犯罪後態度良好，雖曾向告訴人表示願與之和解之意，然因
    告訴人無意與被告商談，而未能成立和解。另被告家中經濟
    困難，母親又罹患疾病，處境堪憐云云，指摘原判決量刑過
    重，請求從輕量刑。惟查：原審審酌全案被告犯罪之一切情
    狀，包括告訴人受傷程度及被告未能與告訴人和解等事由，
    量處被告有期徒刑2年6月，已於理由中詳加敘明所憑之依據
    ，並無濫用其裁量權，致失之過重之情形。被告上訴，空言
    指摘原審量刑過重，為無理由，亦應駁回。
五、據上論結，應依刑事訴訟法第373條、第368條，判決如主文
    。
本案經檢察官曾鳳鈴到庭執行職務。
中　　華　　民　　國　　110 　年　　5 　　月　　18　　日
　　　　　　　　　刑事第十六庭  審判長法　官  葉騰瑞
　　　　　　　　　　　　　　　　　    法　官  廖紋妤
　　　　　　　　　　　　　　　　　    法　官  古瑞君
以上正本證明與原本無異。
如不服本判決，應於收受送達後20日內向本院提出上訴書狀，其
未敘述上訴之理由者並得於提起上訴後20日內向本院補提理由書
（均須按他造當事人之人數附繕本）「切勿逕送上級法院」。
                                      書記官  陳雅加
中　　華　　民　　國　　110 　年　　5 　　月　　18　　日
附錄本案論罪科刑法條全文：
中華民國刑法第277條
傷害人之身體或健康者，處5年以下有期徒刑、拘役或50萬元以
下罰金。
犯前項之罪，因而致人於死者，處無期徒刑或7年以上有期徒刑
；致重傷者，處3年以上10年以下有期徒刑。